臺灣臺中地方法院刑事判決　　　　　　 100年度訴字第2881號
公　訴　人　臺灣臺中地方法院檢察署檢察官
被　　　告　林佩瑩
上列被告因違反毒品危害防制條例案件，經檢察官提起公訴（10
0 年度毒偵字第2956號），經被告於本院準備程序就被訴事實為
有罪之陳述，本院合議庭裁定由受命法官獨任進行簡式審判程序
，判決如下：
    主    文
林佩瑩施用第一級毒品，累犯，處有期徒刑捌月。又施用第二級
毒品，累犯，處有期徒刑肆月。應執行有期徒刑拾壹月。
    犯罪事實
一、林佩瑩前因先後施用毒品、偽造文書等案件，分別經：（一
    ）臺灣南投地方法院以95年度訴字第157 號判決處有期徒刑
    1 年。（二）臺灣南投地方法院以95年度投刑簡字第454 號
    判決處有期徒刑6 月。（三）其中（一）（二）經臺灣彰化
    地方法院以96年度聲減字第1007號裁定各減為有期徒刑6 月
    、3 月，定應執行有期徒刑8 月確定。（四）臺灣彰化地方
    法院以96年度訴字第219 號判決處有期徒刑4 月，嗣經該院
    以96年度聲減字第1051號裁定減為有期徒刑2 月確定。（五
    ）本院以96年度訴字第1911號判決處有期徒刑1 年2 月、6
    月，各減為有期徒刑7 月、3 月確定。上開（三）、（四）
    、（五）各案經接續執行後，於民國97年6 月10日因縮短刑
    期執行完畢。
二、林佩瑩前於89年、90年間，因施用毒品案件，經觀察、勒戒
    、強制戒治後，認無繼續施用毒品之傾向，於90年7 月16日
    強制戒治執行完畢釋放出所，並經臺灣彰化地方法院檢察署
    檢察官以90年度戒毒偵字第1093號至第1098號為不起訴處分
    確定。惟其於上開觀察、勒戒執行完畢釋放後5 年內之90年
    間，再犯施用毒品案件，經觀察、勒戒後，認有繼續施用毒
    品之傾向，由臺灣南投地方法院檢察署檢察官於90年10月30
    日以90年度毒偵字第1513號聲請強制戒治並提起公訴，經臺
    灣南投地方法院於91年6 月17日以91年度訴字第192 號判決
    處有期徒刑8 月、5月，定應執行有期徒刑1年確定。
三、詎林佩瑩仍不知悔改，明知海洛因、甲基安非他命分別為毒
    品危害防制條例第2 條第2 項第1 款及第2 款所規範之第一
    級與第二級毒品，不得持有、施用，竟基於施用第一級毒品
    海洛因之犯意，於100 年6 月30日凌晨2 、3 時許，在其友
    人賴茂進（由檢察官另行偵辦）位在臺中市○區○○路350
    巷19號C2室之居所內，以將海洛因摻水稀釋置入針筒後注射
    手臂血管之方式，施用第一級毒品海洛因1 次。另基於施用
    第二級毒品之犯意，於前揭時、地施用第一級毒品海洛因後
    ，以將甲基安非他命置於玻璃球內點火燃燒吸食煙氣之方式
    ，施用第二級毒品甲基安非他命1 次。嗣經警於100 年7 月
    1 日某時許，前往上址搜索，其於有偵查犯罪職權之臺中市
    政府警察局烏日分局偵查佐發覺前，即當場承認施用第一級
    毒品海洛因及第二級毒品甲基安非他命犯行，警並徵得林佩
    瑩同意採其尿液送驗，呈嗎啡與甲基安非他命陽性反應。林
    佩瑩不逃避裁判而自首施用第二級毒品，而查悉上情。
四、案經臺中市政府警察局烏日分局報告臺灣臺中地方法院檢察
    署檢察官偵查起訴。
    理    由
壹、程序方面
一、按除被告所犯為死刑、無期徒刑、最輕本刑為3 年以上有期
    徒刑之罪或高等法院管轄第一審案件者外，於第一次審判期
    日前之準備程序進行中，被告先就被訴事實為有罪之陳述時
    ，審判長得告知被告簡式審判程序之旨，並聽取當事人、代
    理人、辯護人及輔佐人之意見後，裁定進行簡式審判程序，
    刑事訴訟法第273 條之1 第1 項定有明文。查被告林佩瑩被
    訴施用毒品案件，非前開不得進行簡式審判程序之案件，經
    被告於準備程序時就被訴之事實為有罪之陳述，且經本院告
    知被告簡式審判程序之旨，聽取被告及檢察官之意見後，爰
    依上揭規定裁定改依簡式審判程序審判之，先予敘明。
二、又簡式審判程序之證據調查，不受刑事訴訟法第159條第1項
    規定之限制，參諸刑事訴訟法第273條之2規定甚明。因此有
    關傳聞證據之證據能力限制規定無庸予以適用，且本案各項
    證據均無非法取得之情形，故本案以下所引證據，自均得作
    為認定事實之證據。
貳、實體方面
一、認定犯罪事實所憑之證據及理由：
    上揭犯罪事實，業據被告林佩瑩於警詢、偵查、本院準備程
    序及審理時坦認不諱，而被告為警查獲後採集其尿液送驗結
    果，確呈嗎啡與甲基安非他命陽性反應，有詮昕科技股份有
    限公司出具之濫用藥物尿液檢驗報告、臺中市政府警察局烏
    日分局委託鑑驗尿液代號與真實姓名對照表、勘察採證同意
    書各1 份在卷可稽（見警卷第9 頁至第11頁）。足認被告之
    自白與事實相符，應堪採信。
二、論罪科刑：
（一）按毒品危害防制條例於92年7 月9 日修正公布，自93年1
      月9 日施行，其中第20條、第23條將施用毒品之刑事處遇
      程式，區分為「初犯」、「5 年內再犯」及「5 年後再犯
      」。依其立法理由之說明：「初犯」，經觀察、勒戒或強
      制戒治後，應為不起訴處分或不付審理之裁定；經觀察、
      勒戒或強制戒治執行完畢釋放後，「5 年內再犯」者，因
      其再犯率甚高，原實施之觀察、勒戒及強制戒治既已無法
      收其實效，爰依法追訴或裁定交付審理。至於經觀察、勒
      戒或強制戒治執行完畢釋放後，「5 年後再犯」者，前所
      實施之觀察、勒戒或強制戒治已足以遮斷其施用毒品之毒
      癮，為期自新及協助其斷除毒癮，仍適用「初犯」規定，
      先經觀察、勒戒或強制戒治之程式。從而依修正後之規定
      ，僅限於「初犯」及「5 年後再犯」二種情形，始應先經
      觀察、勒戒或強制戒治程式。倘被告於5 年內已再犯，經
      依法追訴處罰，縱其第3 次（或第3 次以上）再度施用毒
      品之時間，在初犯經觀察、勒戒或強制戒治執行完畢釋放
      5 年以後，已不合於「5 年後再犯」之規定，且因已於「
      5 年內再犯」，顯見其再犯率甚高，原實施觀察、勒戒或
      強制戒治，已無法收其實效，即應依該條例第10條處罰（
      最高法院97年9 月9 日97年度第5 次刑事庭會議決議參照
      ）。經查：
  1.被告前於89年、90年間，因施用毒品案件，經觀察、勒戒、
    強制戒治後，認無繼續施用毒品之傾向，於90年7 月16日強
    制戒治執行完畢釋放出所，並經臺灣彰化地方法院檢察署檢
    察官以90年度戒毒偵字第1093號至第1098號為不起訴處分確
    定。惟其於上開觀察、勒戒執行完畢釋放後5 年內之90年間
    ，再犯施用毒品案件，經觀察、勒戒後，認有繼續施用毒品
    之傾向，由臺灣南投地方法院檢察署檢察官於90年10月30日
    以90年度毒偵字第1513號聲請強制戒治並提起公訴，經臺灣
    南投地方法院於91年6 月17日以91年度訴字第192 號判決處
    有期徒刑8 月、5 月，定應執行有期徒刑1 年確定，此有臺
    灣高等法院被告前案紀錄表附卷可憑。
  2.本案被告3 犯施用第二級毒品，雖係發生於初犯觀察、勒戒
    執行完畢釋放後5 年後，惟因上開2 犯施用第二級毒品係在
    初犯觀察、勒戒執行完畢釋放後5 年內犯之，依照上開說明
    ，本件3 犯施用毒品，應依法論科。本件事證已臻明確，被
    告犯行，洵堪認定。
（二）查被告前因先後施用毒品、偽造文書等案件，分別經：（
      一）臺灣南投地方法院以95年度訴字第157 號判決處有期
      徒刑1 年。（二）臺灣南投地方法院以95年度投刑簡字第
      454 號判決處有期徒刑6 月。（三）其中（一）（二）經
      臺灣彰化地方法院以96年度聲減字第1007號裁定各減為有
      期徒刑6 月、3 月，定應執行有期徒刑8 月確定。（四）
      臺灣彰化地方法院以96年度訴字第219 號判決處有期徒刑
      4 月，嗣經該院以96年度聲減字第1051號裁定減為有期徒
      刑2 月確定。（五）本院以96年度訴字第1911號判決處有
      期徒刑1 年2 月、6 月，減為有期徒刑7 月、3 月確定。
      上開（三）、（四）、（五）各案經接續執行後，於97年
      6 月10日因縮短刑期執行完畢，有臺灣高等法院被告前案
      紀錄表在卷可按，其受有期徒刑之執行完畢，5 年以內故
      意再犯本案法定本刑有期徒刑以上之罪，為累犯，應依法
      加重其刑。
（三）按刑法第62條所謂發覺，固非以有偵查犯罪權之機關或人
      員確知其人犯罪無誤為必要，而於對其發生嫌疑時，即得
      謂為已發覺；但此項對犯人之嫌疑，仍須有確切之根據得
      為合理之可疑者，始足當之，若單純主觀上之懷疑，要不
      得謂已發生嫌疑，最高法院72年台上字第641 號判例要旨
      其理至明。本案警員於100 年7 月1 日至臺中市○區○○
      路350 巷19號C2室就他案被告賴茂進居所執行搜索而查獲
      毒品時，被告雖亦在場，惟該搜索係以他案被告賴茂進涉
      有犯嫌為對象，警方自始不知被告涉有施用毒品犯嫌，是
      被告於具有偵查犯罪職權之機關或人員發覺其上開犯罪事
      實欄所載施用海洛因及甲基安非他命犯行前，主動向有偵
      辦犯罪職務之警員供述其施用海洛因與甲基安非他命之犯
      行，並同意警方採集其尿液送驗而接受裁判等情，此有警
      詢筆錄、公務電話紀錄各1 份附卷可證（見警卷，第3 頁
      正面至第4 頁正面；本院卷，第54頁正面）。本院審酌上
      情，認被告合於自首要件，得依刑法第62條前段規定，減
      輕其刑，並與前開加重事由，先加後減之。
（四）末按毒品危害防制條例第17條所稱「供出毒品來源，因而
      破獲者」，係指被告供出毒品來源之有關資料，諸如前手
      之姓名、年籍、住居所、或其他足資辨別之特徵等，使調
      查或偵查犯罪之公務員因而對之發動調查或偵查並破獲者
      而言。申言之，被告之「供出毒品來源」，與調查或偵查
      犯罪之公務員對之發動調查或偵查並進而破獲之間，論理
      上須具有先後且相當之因果關係，固非謂被告一有「自白
      」、「指認」毒品來源之人，而破獲在後，即得依上開規
      定予以減刑。（最高法院98年度台上字第6331號判決意旨
      參照）。經查，被告為警查獲後，雖供出其所施用之毒品
      來源為他案被告賴茂進，然查，他案被告賴茂進於本案警
      員詢問被告前，早經警員列為偵查對象；且於本案警員詢
      問被告前，被告與他案被告賴茂進為同一日搜索查獲，並
      非因被告之供陳而破獲，此有本院公務電話紀錄表1 紙在
      卷可佐（見本院卷，第54頁正面），尚難認被告符合上開
      毒品危害防制條例第17條之減刑規定，併此敘明。
（五）核被告林佩瑩所為，係犯毒品危害防制條例第10條第1 項
      及第2 項之施用第一級毒品海洛因及第二級毒品甲基安非
      他命罪。被告為供施用而持有第一級毒品海洛因及第二級
      毒品甲基安非他命，其持有海洛因與甲基安他命之低度行
      為，應為施用之高度行為所吸收，不另論罪。至被告所犯
      上開2 罪間，犯意各別，行為互殊，應予分論併罰。
（六）爰審酌被告先前曾因施用毒品犯行，經觀察、勒戒、強制
      戒治及刑罰之執行，仍未能自我克制以戒除毒癮，且被告
      獲邀減刑之寬典，已如前述，被告本應深切感念政府寬減
      其刑之良苦用心，悛悔改過，杜絕犯罪，乃被告竟於出監
      後又數犯施用毒品罪行，益見其意志不堅，無法戒絕毒癮
      ；惟念其施用毒品固戕害個人健康至鉅，然就他人權益之
      侵害仍屬有限，並於警詢、偵查、本院準備程序及審理時
      皆坦承犯行之態度等一切情狀，分別量處如主文所示之刑
      ，並定其應執行之刑，以示懲儆。
據上論斷，應依刑事訴訟法第273 條之1 第1 項、第299 條第1
項前段，毒品危害防制條例第10條第1 項、第2 項，刑法第11條
前段、第47條第1 項、第62條前段、第51條第5 款，判決如主文
。
本案經檢察官張溢金到庭執行職務。
中    華    民    國   100    年    12    月    28    日
                  刑事第三庭    法  官  陳玟珍
以上正本證明與原本無異。
如不服本判決應於收受送達後10日內向本院提出上訴書狀，並應
敘述具體理由；其未敘述上訴理由者，應於上訴期間屆滿後20日
內向本院補提理由書（均須按他造當事人之人數附繕本）「切勿
逕送上級法院」。
                                書記官  詹東益
中    華    民    國   100    年    12    月    28    日
附錄論罪科刑法條：
毒品危害防制條例
第10條  施用第一級毒品者，處六月以上五年以下有期徒刑。
        施用第二級毒品者，處三年以下有期徒刑。